臺灣桃園地方法院刑事判決
111年度易字第835號
公  訴  人  臺灣桃園地方檢察署檢察官
被      告  朱芷薇




上列被告因詐欺案件，經檢察官聲請簡易判決處刑（111年度偵
字第24056號），本院認不宜以簡易判決處刑（原案號：111年度
壢簡字第1543號），改依通常程序審理，判決如下：
    主  文
朱芷薇無罪。
    理  由
一、公訴意旨略以：被告朱芷薇可預見將帳戶提款卡及密碼提供
    他人，極可能供詐欺集團作為人頭帳戶，掩飾詐欺集團詐欺
    犯罪所得之去向，仍基於幫助詐欺取財之不確定故意，於民
    國110年5月24日，依詐欺集團成員之指示，將其台新商業銀
    行帳戶（帳號：0000000000000，下稱系爭帳戶）之提款卡
    及密碼，寄予詐欺集團所屬之不詳成員。嗣詐欺集團成員取
    得前開帳戶之提款卡及密碼後，意圖為自己不法之所有，基
    於詐欺取財之犯意，於110年（聲請書誤載為111年）5月26
    日致電告訴人顏妏倩，佯稱：需操作ATM以解除重複扣款等
    語，致告訴人陷於錯誤，於翌（27）日分別匯款新臺幣（下
    同）2萬9,987元、3萬元、3萬元、3萬元至系爭帳戶。因此
    認為被告涉有刑法第30條第1項前段、第339條第1項之幫助
    詐欺取財罪嫌等語。
二、按犯罪事實應依證據認定之，無證據不得認定犯罪事實；不
    能證明被告犯罪者，應諭知無罪之判決，刑事訴訟法第154
    條第2項、第301條第1項分別定有明文。又按事實之認定，
    應憑證據，如未能發現相當證據，或證據不足以證明，自不
    能以推測或擬制之方法，以為裁判基礎；且認定犯罪事實所
    憑之證據，雖不以直接證據為限，間接證據亦包括在內；然
    而無論直接或間接證據，其為訴訟上之證明，須於通常一般
    之人均不致有所懷疑，而得確信其為真實之程度者，始得據
    為有罪之認定，倘其證明尚未達到此一程度，而有合理之懷
    疑存在時，即無從為有罪之認定。
三、公訴事證及被告主張： 
　㈠檢察官認被告涉有上開犯嫌，是以被告之供述、告訴人於警
    詢之指述、通訊軟體LINE對話紀錄、系爭帳戶開戶資料暨交
    易明細為其主要論據。
　㈡被告於本院訊問時，雖坦承有將系爭帳戶之提款卡寄送予某
    真實身分不詳之人，並告知提款卡密碼，惟否認有幫助詐欺
    取財之犯意，辯稱：我是上網找家庭代工的工作，對方表示
    會負擔材料費，但要透過我的帳戶去買材料，要求我提供帳
    戶資料，我也是被騙的等語。
四、按刑法上幫助犯之成立，主觀上必須基於幫助他人犯罪之意
    思而參與犯罪；就幫助詐欺取財罪而言，即必須具備幫助他
    人遂行詐欺取財之犯意。又所謂不確定故意，係指行為人對
    於構成犯罪之事實，預見其發生而其發生並不違背其本意者
    。換言之，仍以行為人已預見犯罪結果之發生為前提。在提
    供帳戶資料予詐欺集團使用之情形，帳戶提供者倘若預見帳
    戶係作為人頭帳戶，供詐欺被害人之款項匯入及後續提領，
    仍輕率提供使用，固可認為具有幫助詐欺取財及洗錢之不確
    定故意；惟在帳戶提供者係基於非供詐欺或洗錢之目的，如
    辦理貸款、求職、工作需要、短暫借用等情形下所交付者，
    則非可逕認其有幫助詐欺或洗錢之犯意。又幫助犯之不確定
    故意，亦屬犯罪之構成要件，應以積極證據證明至毫無合理
    懷疑之程度。
五、經查：
  ㈠被告於110年5月24日將系爭帳戶之提款卡寄予某身分不詳之
    人，並告知密碼等情，為被告所承認。嗣某身分不詳之人於
    同年5月26日透過電話向告訴人佯稱：因先前網路購物設定
    錯誤，將會額外扣款，需透過ATM解除等語，致告訴人陷於
    錯誤，於同年5月27日操作ATM而不慎匯出2萬9,987元、3萬
    元、3萬元及3萬元等4筆款項至系爭帳戶，旋即遭提領等情
    ，有告訴人於警詢之指訴為證（見偵卷第11-14頁），另有
    系爭帳戶交易紀錄、告訴人匯款明細及帳戶交易紀錄在卷可
    佐（見偵卷第17頁、第34-37頁）。堪認被告提供系爭帳戶
    後，某身分不詳之人用以實施詐欺取財及提領詐欺犯罪所得
    。
  ㈡然而，判斷帳戶提供者主觀上是否具有幫助之不確定故意，
    應斟酌帳戶資料交付前之對話、磋商或查證及事後之行為反
    應，予以研判，不能僅因帳戶提供者有提供帳戶資料之客觀
    行為，即遽認有幫助犯之主觀犯意。再者，我國為杜絕利用
    人頭帳戶詐欺犯罪，對於提供帳戶資料者，相關機關已經長
    年嚴厲查緝，並與金融機構相互配合，積極進行各項偵查作
    為，藉此斷絕幕後操控之詐欺集團利用人頭帳戶規避查緝。
    從而，詐欺集團為減少檢警查緝之線索，多改以詐欺手法取
    得金融帳戶，並趁交付帳戶之被害人未及察覺之際，以帳戶
    作為詐欺犯罪之工具。此類以詐欺方式取得帳戶資料之手法
    時有所聞，實務上亦不乏其例，故尚難僅以行為人所交付帳
    戶資料客觀上充作詐欺犯罪之工具，即遽論行為人有幫助詐
    欺取財及洗錢之直接或間接故意。
  ㈢本件被告為應徵家庭代工，始交付系爭帳戶之提款卡及密碼
    等情，業據被告於警詢、偵訊及本院訊問時供述明確（見偵
    卷第8頁、第60頁，本院壢簡卷第36頁），並有被告提出之
    通訊軟體對話紀錄可佐（見本院壢簡卷第39-82頁）。依該
    對話紀錄之內容，被告係向暱稱「政瑩（主管）材料」之人
    應徵家庭代工，對方向被告說明工作內容後，要求被告提供
    提款卡俾辦理登記，且可用以申請員工補貼，經被告提出疑
    問後，對方即提供身分證照片而表示為公司主管之身分證，
    取信於被告；且被告發現系爭帳戶內有大筆款項存入及領出
    時，隨即向對方確認是否為購買材料之款項（見本院壢簡卷
    第66-68頁、第78-81頁）。觀諸被告與「政瑩（主管）材料
    」前後對話持續之時間及具體內容（均詳卷），其對話甚為
    自然，並無事證顯示係出於杜撰或變造，足堪採憑。應認被
    告當時對於應徵家庭代工等情深信不疑，且認為系爭帳戶係
    用以支付代工材料費用。
  ㈣揆諸目前實務，詐欺集團手法日新月異，縱然政府、金融機
    構廣為宣導，並經媒體多所批露，民眾受騙案件仍層出不窮
    ，被害人亦不乏有高學歷、收入優渥或具相當社會經驗之人
    ，受騙原因亦有不甚合常情者。若一般人會因詐欺集團之詐
    術而陷於錯誤，進而交付鉅額財物，則金融帳戶持有人因相
    同原因陷於錯誤，交付提款卡、密碼等資料，誠非難以想像
    ，自不能率皆以謹慎理智之常人經驗為基準，遽行推論交付
    提款卡者必具有相同警覺程度、對構成犯罪之事實必有預見
    。且提供或販賣金融帳戶予詐欺集團將會遭受刑事追訴，業
    經政府多方宣導周知，多數犯罪者亦因此遭到司法判刑制裁
    ，因此詐欺集團益發不易藉由傳統收購手法蒐集人頭金融帳
    戶，遂改弦易轍，以迂迴或詐欺手法取得金融機構帳戶。故
    近年來詐欺集團藉由刊登廣告，利用失業民眾急於覓得工作
    機會，或向亟需用錢卻無法順利向一般金融機構借貸者，以
    代辦貸款為名義，詐取金融帳戶資料，均已不乏其例。此由
    政府透過各種管道呼籲應徵工作者或辦理貸款者小心防詐，
    提醒民眾切勿交付金融帳戶提款卡、存摺及密碼等情，即可
    證明確有此類情形發生。故在謀生不易、經濟拮据之情形，
    於應徵工作或辦理貸款過於急切之心理狀態下，實難期待一
    般民眾均能詳究細節、提高警覺而免遭詐欺、利用。且一般
    人對於社會事物之警覺性或風險評估，常因人而異，此觀諸
    詐欺集團之詐欺手法雖經政府大力宣導及媒體大幅報導，受
    騙被害人仍屢見不鮮即可知。查被告為89年生，於本案行為
    時年紀僅20歲。被告於本院訊問時供稱：當時甫生完小孩，
    無工作，先前曾在家樂福賣場兼職數月；學歷為高中畢業等
    語（見本院壢簡卷第37頁、易卷第55頁）。依被告之生活狀
    況及工作經驗，衡情確有可能在思慮未周之情況下，誤信網
    路上打工資訊，進而提供自己之帳戶資料，尚難認其主觀上
    對於幫助詐欺之結果已有所預見。
  ㈤此外，被告於110年5月29日發現無法與暱稱「政瑩（主管）
    材料」之人取得聯繫後，察覺有異，旋即前往派出所報案。
    嗣經臺灣臺中地方檢察署檢察官偵查後，查獲前往超商領取
    被告所寄出提款卡包裹之人，並以被告為犯罪之被害人，以
    該署110年度偵字第31979號之詐欺案件，對領取包裹之詐欺
    集團成員許弘一提起公訴，有該案卷宗影本附卷可參。益徵
    被告答辯：我是上網找家庭代工，對方要求我提供帳戶資料
    ，我也是被騙的等語，應屬有據。
  ㈥綜上所述，被告疏於查證而輕率交付帳戶，固然有未盡注意
    及保管帳戶義務之疏失，然依卷內事證，被告確有可能誤信
    家庭代工之詞而提供帳戶，尚難遽認被告主觀上已預見其帳
    戶可能供詐欺集團成員使用，而具有幫助犯罪之故意。
六、綜上所述，公訴人所舉前開證據，尚不足以達於一般人均不
    至於有所懷疑、確信已臻真實之程度，而有合理之懷疑存在
    ，即不能使本院形成被告有罪之確實心證，核屬不能證明被
    告犯罪，應諭知被告無罪之判決。
據上論斷，應依刑事訴訟法第452條、第301條第1項，判決如主
文。
本案經檢察官孫瑋彤聲請簡易判決處刑，檢察官賴瀅羽到庭執行
職務。
中    華    民    國   111    年    12    月    13    日
                  刑事第四庭  審判長法  官  黃柏嘉
　
                                    法  官  陳韋如
　
                                    法  官  涂偉俊
以上正本證明與原本無異。
如不服本判決應於收受判決後20日內向本院提出上訴書狀，並應
敘述具體理由。其未敘述上訴理由者，應於上訴期間屆滿後20日
內向本院補提理由書(均須按他造當事人之人數附繕本)「切勿逕
送上級法院」。 

　　　　　　　　　　　　　　　      書記官　余玫萱
中　　華　　民　　國　　111 　年　　12　　月　　14　　日